臺灣高等法院臺中分院刑事判決　　　　　　　　九十二年度交上易字第一九六八號
　　上　訴　人
　　即　被　告　乙○○
右上訴人因過失傷害案件，不服臺灣臺中地方法院九十二年度交易字第四四二號中華
民國九十二年九月十二日第一審判決（起訴案號：臺灣臺中地方法院檢察署九十二年
度偵字第一五九五號），提起上訴，本院判決如左：
    主      文
原判決撤銷。
乙○○因過失傷害人，處拘役伍拾玖日，如易科罰金，以佰元折算壹日。緩刑貳年
。
    事      實
一、乙○○於民國（下同）九十一年八月七日清晨四時五十五分許，騎乘其所有車號
    ＨＰＳ－一五一號機車，沿台中縣大里市○○路由北向南（起訴書及原審均誤載
    東向西）方向行駛，至同路二段七○一號前，本應注意汽車行駛時應注意車前狀
    況並隨時採取必要之安全措施，依當時天候晴、路面無缺陷、道路無障礙物，並
    無不能注意之情事，詎竟疏未注意，致發現在不得穿越處所自西向東方向（公訴
    人及原審均誤載北向南）穿越道路且未讓車道上行駛之機車先行同有過失之行人
    丙○○時，煞避不及，而撞及丙○○，丙○○因而受有頭部外傷併外傷性蜘蛛網
    膜下腔出血、頭皮撕裂傷併缺損之傷害，乙○○於肇事後被發覺前即向處理之警
    員陳育興自首肇事並接受裁判。
二、案經被害人丙○○訴請臺灣臺中地方法院檢察署檢察官偵查起訴。
    理      由
一、訊據被告乙○○坦承於右揭時、地騎機車發生車禍致被害人受傷之事實，惟矢口
    否認有何過失，辯稱：係被害人未著反光背心，突然違規穿越道路，伊發現時煞
    避不及才撞到云云，然查右開犯罪事實迭據被害人丙○○於偵查、原審及本院審
    理中指訴歷歷，並有道路交通事故調查報告表及診斷證明書暨現場照片六張在卷
    可稽。按汽車行駛時，駕駛人應注意車前狀況，並隨時採取必要安全措施，道路
    交通安全規則第九十四條第三項定有明文，依卷附道路交通事故調查報告表所載
    肇事時天候晴、路面無缺陷、道路無障礙物，另被害人自始即稱肇事地點有路燈
    伊係徒步過道路，沒有跑等語，證人即警員陳育興於本院時證述：伊有到電力公
    司了解，當天現場的燈光是五點十七分關燈，所以肇事時應該有路燈等語，酌以
    被害人於本件事故發生時已近七十三歲，所稱步行過馬路沒有跑尚堪採信，堪認
    當時並無不能注意之情事，且依上開道路交通事故調查報告表所示肇事後ＨＰＳ
    －一五一號機車倒地遺留之刮痕長七點八公尺，起點距路側邊線四點七公尺，足
    見當時被害人已行至慢車道與快車道附近，被告竟未疏未注意，致煞避不及而撞
    及被害人，被害人因而受有右述傷害，自有過失，雖被害人丙○○在不得穿越道
    路之處所穿越車道，且未讓車道上行駛之機車先行，亦有過失，然並無礙被告過
    失之認定，又本件車禍經送請台灣省台中市區車輛行車事故鑑定委員會鑑定及台
    灣省車輛行車事故覆議鑑定委員會鑑定結果，亦認被害人在不得穿越道路之處所
    穿越車道，且未讓車道上行駛之機車先行，為肇事主因，被告駕駛重機車未注意
    車前狀況，為肇事次因，益徵被告之行為確有過失，被告之過失行為與被害人所
    受傷害間有相當因果關係。本件事證明確，被告所辯顯係脫卸之詞，不足採信，
    其犯行應堪認定。
二、核被告所為，係犯刑法第二百八十四條第一項前段之過失傷害罪，被告於肇事後
    被發覺前即向處理之警員陳育興自首肇事，有證人陳育興之證述在卷可參，依法
    減輕其刑，原審予以論罪科刑，固非無見，惟查原審疏未依自首規定減輕其刑，
    尚有未洽，被告上訴否認犯罪雖無理由，然原審判決既有如上未當之處，應由本
    院將其撤銷改判，爰審酌被害人同有過失，被告過失之程度尚屬輕微及所生之危
    害、犯罪後業與被害人達成民事和解，並已賠償部分損害，有和解書在卷可參等
    一切情狀，量處如主文第二項所示之刑，並諭知易科罰金之折算標準，再被告未
    曾受有期徒刑以上刑之宣告，有台灣高等法院被告全國前案紀錄表在卷可查，經
    此偵、審教訓，應知所警惕諒無再犯之虞，本院認本件所宣告之刑，以暫不執行
    為適當，併諭知緩刑貳年，以勵自新。
三、據上論結，應依刑事訴訟法第三百六十九條第一項前段、第三百六十四條、第二
    百九十九條第一項前段、刑法第二百八十四條第一項前段、第六十二條前段、第
    七十四條第一款、第四十一條第一項前段、罰金罰鍰提高標準條例第一條前段、
    第二條，判決如主文。
本案經檢察官甲○○到庭執行職務。
中      華      民      國      九十三  年      二      月      十九    日
                                臺灣高等法院臺中分院刑事第九庭
                                      審判長法  官  陳  筱  珮
                                        法  官  張  國  忠
                                            法  官  康  應  龍
右正本證明與原本無異。
不得上訴。
                                            書記官  黃  薰  慧
中      華      民      國      九十三  年      二      月      二十    日
                                                                        Ｒ
